【裁判字號】    97,訴,398
【裁判日期】    971127
【裁判案由】    汽車運輸業管理規則
【裁判全文】
臺北高等行政法院判決
                                       97年度訴字第398號
                              .
原      告  游國正即吉利汽車商行
被      告  臺北市政府交通局
代  表  人  羅孝賢（局長）住同上
訴訟代理人  丙○○
            乙○○
            甲○○兼送達代收.
上列當事人間因汽車運輸業管理規則事件，原告不服臺北市政府
中華民國96年12月25日府訴字第09670365200 號訴願決定，提起
行政訴訟，本院判決如下：
    主      文
原告之訴駁回。
訴訟費用由原告負擔。
    事實及理由
一、程序事項：
    原告經合法通知，無正當理由而未於言詞辯論期日到場，核
    無行政訴訟法第218 條、民事訴訟法第386 條各款所列情形
    ，爰依被告之聲請，由其一造辯論而為判決。
二、事實概要：
    原告所有8E-8400 號自用小客貨車，於民國（下同）96年9
    月15日10時行經臺14線79.5公里霧社路段，為交通部公路總
    局臺中區監理所南投監理站稽查人員攔檢查獲原告未經申請
    核准，將該自用小客貨車出租予訴外人林清琥等8 人（由板
    橋至清境農場），租金1 天新臺幣（下同）2,600 元，乃當
    場開立96年9 月17日公中監稽字第A001109 號舉發違反汽車
    運輸業管理事件通知單，並以96年9 月17日中監投字第0961
    001266號函副本移由被告所屬臺北市監理處辦理。案經被告
    核認原告違反汽車運輸業管理規則第138 條規定，爰依公路
    法第77條第2 項規定（本件處分書簡要理由欄原誤植為「經
    核上列行為係違反汽車運輸業管理規則之規定，依同規則第
    137 條之規定，按公路法第77條第1 項規定處分如主文」，
    經被告以96年11月16日北市交監字第09664020300 號函更正
    為「經核上列行為係違反汽車運輸業管理規則第138 條之規
    定，按公路法第77條第2 項規定處分如主文」），以96年10
    月16日第00-000000000號違反汽車運輸業管理事件處分書，
    處原告5 萬元罰鍰，並吊扣牌照2 個月。原告不服，提起訴
    願，經遭駁回，遂向本院提起行政訴訟。
三、原告訴稱（原告未於準備程序及言詞辯論期日到場，聲明及
    陳述依其訴狀所載）：
  (1)依交通部公路總局路監運字第0961001019號文（原告誤載為
    000000000 號文），各監理機關可自96年2 月8 日起，受理
    租賃小客貨兩用車領牌業務，卻未能比照其他運輸業者能以
    「原領車輛牌照換領營業用牌照」（汽車運輸業審核細則第
    4 條修正草案條文對照表，參照本院卷p-15）。
  (2)監理機關自96年2 月8 日起受理租賃小客貨兩用車領牌業務
    ，但未能比照其他運輸業能以原領車輛牌照換領營業用牌照
    ，用以輔導原已營業中之業者，反而讓業者未蒙法條之成立
    之利，而先受其害，實有失當初立法之美意，並有失社會公
    平正義原則。而臺北縣小貨車租賃公會也為該法規之不公平
    性向交通部提出「小客貨車租賃業原已營業中者能比照其他
    運輸業以原有車輛換領營業牌照」以示社會之公平正義（台
    北縣小貨車租賃商業同業公會96年11月16日縣小貨租賃商字
    第096044號函參照），並於97年2 月5 日由公會總幹事及交
    通部承辦專員王基洲查證，已獲各相關單位認可同意台北縣
    小貨車租賃公會之提案。
  (3)又本件原告所有8E-8400 號自用小客貨車之行照領牌日於前
    揭法規通過之前即領用營業，亦有與本件有相同案例（最高
    行政法院90年度判字第2363號判決，參本院卷p-26）可參，
    本件小客貨車租賃業原已營業中者，應比照其他運輸業者以
    「原領車輛牌照換領營業用牌照」，故原處分及訴願決定有
    失社會公平正義原則，而聲明：「訴願決定及原處分（關於
    裁處部分，即5 萬元罰鍰並吊扣牌照2 個月）均撤銷」。
四、被告抗辯：
  (1)公路法第3 條規定：「本法所稱公路主管機關：在中央為交
    通部；在直轄市為直轄市政府....」第34條第1 項第5 款、
    第6 款規定：「公路汽車運輸，分自用與營業兩種。自用汽
    車，得通行全國道路，營業汽車應依下列規定，分類營運：
    ....五、小客車租賃業：以小客車或小客貨兩用車租與他人
    自行使用為營業者。六、小貨車租賃業：以小貨車或小客貨
    兩用車租與他人自行使用為營業者。」第77條第2 項規定：
    「未依本法申請核准，而經營汽車或電車運輸業者，處新臺
    幣5 萬元以上15萬元以下罰鍰，並勒令其停業，其非法營業
    之車輛牌照並得吊扣2 個月至6 個月，或吊銷之。」汽車運
    輸業管理規則第4 條規定：「經營汽車運輸業，應備具籌備
    申請書（如附表1 ），依左列規定，申請核准籌備：....三
    、經營....小客車租賃業、小貨車租賃業....，向該汽車運
    輸業主事務所所在地之中央或直轄市公路主管機關申請。」
    第138 條規定：「未經申請核准而經營汽車運輸業者，應依
    公路法第77條第2 項之規定舉發。」交通部94年5 月27日交
    路字第0940054872號令修正「自用車違規營業處罰基準表」
    「....三、自用小客車、自用小貨車部分：第一次處該行為
    人新臺幣5 萬元罰鍰，並吊扣車輛所有人該次違規營業車輛
    牌照2 個月。....」臺北市政府91年7 月4 日府交三字第09
    106823500 號公告：「主旨：公告本府主管業務委任事項，
    並自91年8 月1 日起生效。....公告事項：本府將下列業務
    委任本府交通局，以該局名義執行之。(一)公路法中有關本府
    權限事項。(二)汽車運輸業管理規則中有關本府權限事項。..
    ..」。
  (2)本件原告所有8E-8400 號自用小客貨車，於96年9 月15日10
    時行經臺14線79.5公里霧社路段，為交通部公路總局臺中區
    理所南投監理站稽查人員舉發自用車出租於訴外人林清琥等
    8 人（由板橋至清境農場），租金1 天2,600 元，乃開立96
    年9 月17日公中監稽字第NO.A001109號舉發違反汽車運輸業
    管理事件通知單，並以96年9 月17日中監投字第0961001266
    號函知原告，副請被告所屬臺北市監理處辦理。案經被告核
    認原告違反汽車運輸業管理規則第138 條規定，爰依公路法
    第77條第2 項規定掣發96年10月16日第00-000000000號處分
    書，裁處原告新臺幣5 萬元整罰鍰並吊扣牌照2 個月，有舉
    發通知單、96年9 月15日南投地區監警聯合稽查對林清琥及
    劉冠宏之談話紀錄等影本資料附卷可稽，是原處分應屬有據
    。
  (3)96年1 月3 日公布修正公路法第34條第1 項第5 款、第6 款
    規定，小客車租賃業及小貨車租賃業得以小客車或小客貨兩
    用車租與他人自行使用為營業。而該規則修法前，小客車租
    賃業及小貨車租賃業僅得以小客車或小貨車租與他人自行使
    用為營業，故自上開法令修正公布後，小客車租賃業及小貨
    車租賃業者，始得使用小客貨兩用車輛從事租賃業務，並依
    汽車運輸業管理規則第4 條向公路主管機關申請辦理，惟原
    告未向公路主管機關申請核准，逕以自用小客貨車從事租賃
    業務，即與上揭規定不符。
  (4)又交通部公路總局96年2 月7 日路監運字第0961001019號函
    係屬該局向交通部陳報有關召開「汽車運輸業管理規則」部
    分條文修正草案及「汽車運輸業審核細則」第4 條條文修正
    草案會議紀錄，嗣後交通部於96年5 月2 日交路字第096008
    5019號令修正發布汽車運輸業審核細則第4 條條文。原告指
    陳於前開條文中，交通部未能比照其他運輸業，輔導原已營
    業中之業者，有失社會公平正義原則云云，但原告尚難以此
    為由，而悖於遵守法規，冀求免責。
  (5)另原告提出之最高行政法院90年度判字第2363號判決，係屬
    91年2 月6 日公路法第34條修正前，因小貨車出租業非見於
    公路法規範之汽車運輸業別，且未納入公路主管機關申請核
    准之列，對於未經申請核准經營小貨車出租業務者，爰依公
    路法第77條第2 項規定予以處罰，尚嫌無據。惟96年3 月1
    日修正之公路法第34條文，已將小客貨兩用車列入小客車、
    小貨車租賃業之營業車輛，本件原告未經申請逕以自用小客
    貨車從事租賃業務，而被告依公路法第77條第2 項規定予以
    處罰，應屬有據。
  (6)承上，被告以本件原告未經申請逕以自用小客貨車從事租賃
    業務，違反汽車運輸業管理規則第138 條規定，爰依公路法
    第77條第2 項規定，裁處原告5 萬元整罰鍰並吊扣牌照2 個
    月，原處分於法有據。因而聲明：「原告之訴駁回，訴訟費
    用由原告負擔」。
五、得心證之理由：
  (1)本件訴訟原告爭執於，依交通部公路總局路監運字第096100
    1019號文，各監理機關可自96年2 月8 日起受理租賃小客貨
    兩用車領牌業務，自應比照其他運輸業之實施辦法，讓原領
    用小客貨兩用車牌照准予換領營業用牌照，而以自用小客貨
    車從事租賃業務云云。按96年1 月3 日公布修正公路法第34
    條第1 項第5 款、第6 款規定，小客車租賃業及小貨車租賃
    業得以小客車、小貨車或小客貨兩用車租與他人自行使用為
    營業。而修法前該法則規定，小客車或小貨車租賃業，僅得
    分別以小客車或小貨車租與他人自行使用為營業。故自上開
    法律修正公布後，小客車租賃業及小貨車租賃業者，始得使
    用小客貨兩用車輛從事租賃業務，仍需依汽車運輸業管理規
    則第4 條向公路主管機關申請辦理；然查原告並未向公路主
    管機關申請核准，逕以自用小客貨車從事租賃業務，自與上
    開規定不符，所稱自不足採信。
  (2)原告所有8E-8400 號自用小客貨車，未經申請核准，將該自
    用車出租他人，而違反汽車運輸業管理規則第138 條規定，
    爰依公路法第77條第2 項規定，被告以96年10月16日第00-0
    00000000號違反汽車運輸業管理事件處分書，處原告5 萬元
    罰鍰，並吊扣牌照2 個月，有舉發通知單、96年9 月15日南
    投地區監警聯合稽查對駕駛林清琥及旅客劉冠宏之談話紀錄
    、交通部公路總局臺中區監理所南投監理站96年9 月17日中
    監投字第0961001266號函及被告汽車車籍查詢等影本在卷可
    稽，事證明確。至於原告稱最高行政法院90年度判字第2363
    號判決，係屬91年2 月6 日公路法第34條修正前，因小貨車
    出租業非見於公路法規範之汽車運輸業別，且未納入公路主
    管機關申請核准之列，惟96年3 月1 日修正之公路法第34條
    文，已將小客貨兩用車列入小客車、小貨車租賃業之營業車
    輛，本件原告未經申請逕以自用小客貨車從事租賃業務，而
    被告依公路法第77條第2 項規定予以處罰，應屬有據，故原
    處分並無不法，訴願決定予以維持，亦無不合。原告徒執前
    詞，訴請撤銷，為無理由，應予駁回。又本案事證已臻明確
    ，兩造其餘攻擊防禦方法均與本件判決結果不生影響，故不
    逐一論述，併此敘明。
六、據上論結，本件原告之訴為無理由，依行政訴訟法第98條第
    1 項前段、第218 條、民事訴訟法第385 條第1 項前段，判
    決如主文。
中      華      民      國   97    年  11    月  27   日
                臺北高等行政法院第三庭
                        審判長法  官  姜素娥
                              法  官  劉介中
                              法  官  陳心弘
上為正本係照原本作成。
如不服本判決，應於送達後20日內向本院提出上訴狀並表明上訴
理由，如於本判決宣示後送達前提起上訴者，應於判決送達後20
日內補提上訴理由書（須按他造人數附繕本）。
中    華    民    國    97    年    11    月   28     日
                              書記官  鄭聚恩


司法院資訊處製作；財團法人民間司法改革基金會備份。
